【裁判字號】    97,訴,2156
【裁判日期】    970820
【裁判案由】    偽造有價證券等
【裁判全文】
臺灣板橋地方法院刑事判決              97年度訴字第2156號
公  訴  人  臺灣板橋地方法院檢察署檢察官
被      告  甲○○
選任辯護人  李金澤律師
            鄭敏郎律師
上列被告因偽造有價證券等案件，經檢察官提起公訴（97年度偵
字第11678號），本院判決如下：
    主  文
甲○○犯如附表所示之罪，各處如附表所示之刑，如附表所示之
支票均沒收；又犯行使偽造私文書罪，處有期徒刑捌月，減為有
期徒刑肆月；應執行有期徒刑貳年，如附表所示之支票均沒收。
緩刑伍年。
    事  實
一、甲○○基於意圖為自己不法所有及偽造私文書之犯意，利用
    不知情之高雅玲，於民國九十六年一月三十一日（起訴書誤
    為二日），至臺灣中小企業銀行股份有限公司新莊分行（下
    稱中小企銀新莊分行），接續盜蓋乙○○所有之「乙○○」
    印章於領取支票登記簿及支票領取證上，而偽造完成表示乙
    ○○前往領取支票並簽收之意之私文書，旋即持以交付中小
    企銀新莊分行人員而行使之，使得中小企銀新莊分行之人員
    陷於錯誤，以為係有權領取支票之人，而將支票簿（內含票
    據號碼ＡＴ0000000至ＡＴ0000000號之空白
    支票共二十五張），交付予高雅玲，足生損害於乙○○及中
    小企銀新莊分行對支票領取人身分管理核對之正確性。高雅
    玲取得上開支票簿後，再交予甲○○，甲○○竟意圖供行使
    之用，明知未經乙○○同意，仍於九十六年五月下旬某日起
    ，在臺北縣新莊市○○路之房屋仲介公司內，冒用乙○○之
    名義，填載完成如附表所示之支票十六紙，均盜蓋「乙○○
    」印文而偽造支票，嗣後並持以交付於他人而行使之。嗣因
    上開支票退票後，始悉上情。
二、案經乙○○訴請臺灣板橋地方法院檢察署檢察官偵查起訴。
    理  由
一、按被告以外之人於審判外之言詞或書面陳述，除法律有規定
    者外，不得作為證據；又被告以外之人於審判外之陳述，雖
    不符合同法第一百五十九條之一至第一百五十九條之四之規
    定，但經當事人於審判程序同意作為證據，法院審酌該言詞
    陳述或書面陳述作成時之情況，認為適當者，亦得為證據，
    刑事訴訟法第一百五十九條之五分別定有明文。查本判決下
    列所引用之各該被告以外之人於審判外之陳述，雖屬傳聞證
    據，惟均經各當事人暨選任辯護人於本院審判期日中對於證
    據能力表示無意見而不予爭執，且迄至言詞辯論終結前亦未
    再聲明異議，本院審酌此等證據資料製作時之情況，尚無違
    法不當及證明力明顯過低之瑕疵，亦認為以之作為證據應屬
    適當，故揆諸前開規定，爰逕依刑事訴訟法第一百五十九條
    之五規定，認前揭證據資料均有證據能力，合先敘明。訊據
    被告甲○○就上揭犯罪事實坦承不諱，核與證人乙○○、高
    雅玲於偵查時證述之情節相符，並有如附表一所示之支票十
    六紙影本、台灣中小企業銀行新莊分行覆函所附支票領取證
    影本、領取支票登記簿影本在卷可稽，足認被告前揭自白與
    事實相符，堪予採信，本案事證明確，被告等之犯行已堪認
    定，自應依法論科。
二、核被告所為，係犯刑法第二百零一條第一項之偽造有價證券
    罪、第二百十六條、第二百十條之行使偽造私文書罪、第三
    百三十九條第一項之詐欺取財罪。被告利用不知情之高雅玲
    為上揭偽造私文書、詐欺犯行，為間接正犯。被告盜用印文
    係偽造私文書之階段行為，而偽造私文書之低度行為應為行
    使偽造私文書之高度行為所吸收，又被告盜用印文係偽造有
    價證券、偽造私文書之階段行為，再行使偽造有價證券之低
    度行為應為偽造有價證券之高度行為所吸收，偽造私文書之
    低度行為應為行使偽造私文書之高度行為所吸收，均不另論
    罪。被告所犯行使偽造私文書罪、詐欺取財罪間，為一行為
    觸犯二罪名，為想像競合犯，應從一重行使偽造私文書罪處
    斷。被告所犯上開各偽造有價證券罪間，犯罪時間具有相當
    區隔，顯示犯意各別，行為互殊，應分論併罰。被告所犯各
    偽造有價證券罪、行使偽造私文書罪間，犯意各別，行為亦
    殊，應分論併罰。被告因經商等事由需用支票，因自身票信
    不良而為上開犯行，所偽造之支票數量不多、金額尚非甚鉅
    ，應屬正常交易用途而未涉詐欺，嗣後已與告訴人達成和解
    ，並補齊票款，未對告訴人票信及支票流通之公信力造成嚴
    重損害，核被告所犯之罪刑與其犯罪情節相較，尚屬情輕法
    重，客觀上顯有可資憫恕之處，本院認縱處以有期徒刑三年
    之法定最低刑度猶嫌過重，爰依刑法第五十九條之規定，就
    偽造有價證券罪部分減輕其刑。起訴書犯罪事實欄雖未記載
    被告利用不知情之高雅玲盜蓋乙○○所有之「乙○○」印章
    於支票領取證上暨一併行使之犯行，惟此部分與盜蓋「乙○
    ○」印章於支票登記簿上之犯行為接續之同一行為，應認業
    經起訴，本院自應併予審酌，附此敘明。爰分別審酌被告因
    經商需要，竟盜用告訴人印章以詐取支票後偽造有價證券並
    持以行使，對票據流通秩序造成危害，自有可議，惟兼衡被
    告無前科之素行、犯後於本院審理時自知事證明確而坦承犯
    行，業與告訴人達成和解並清償票款，顯示悔過態度等一切
    情狀，各量處如主文所示之刑，並均定其應執行刑，以資懲
    儆。又被告所犯行使偽造私文書罪之犯罪之時間在九十六年
    四月二十四日以前，合於中華民國九十六年罪犯減刑條例第
    二條第一項第三款之減刑條件，應減其宣告刑二分之一如主
    文所示。末查被告未曾因犯罪而受有期徒刑以上刑之宣告，
    有臺灣高等法院被告前案紀錄表存卷為憑，其因一時失慮，
    致罹刑典，犯罪後已坦承犯行，並與告訴人達成和解，業如
    前述，本院因認被告經此罪刑之宣告後，已能知所警惕，信
    無再犯之虞，所宣告之刑以暫不執行為當，爰依刑法第七十
    四條第一項第一款之規定，併予宣告緩刑五年，用啟自新。
    附表所示之支票，均係被告偽造之有價證券，應依刑法第二
    百零五條規定，不問屬於犯人與否，宣告沒收之。
據上論斷，應依刑事訴訟法第299條第1項前段，刑法第201條第1
項、第210 條、第216 條、第51條第5 款、第59條、第205 條、
第74條第1 項第1 款，中華民國九十六年罪犯減刑條例第2 條第
1 項第3 款、第7 條，判決如主文。
本案經檢察官靳開聖到庭執行職務。
中    華    民    國    97    年    8     月    20    日
                刑事第三庭  審判長法  官  王屏夏
                                  法  官  彭全曄
                                  法  官  王偉光
以上正本證明與原本無異
如不服本判決應於送達後十日內檢附理由向本院提出上訴狀
                                  書記官  陳宥伶
中    華    民    國    97    年    8     月    21    日
附錄本案論罪科刑法條全文：
中華民國刑法第二百零一條
（有價證券之偽造變造與行使罪）
意圖供行使之用，而偽造、變造公債票、公司股票或其他有價證
券者，處三年以上十年以下有期徒刑，得併科三千元以下罰金。
行使偽造、變造之公債票、公司股票或其他有價證券，或意圖供
行使之用，而收集或交付於人者，處一年以上七年以下有期徒刑
，得併科三千元以下罰金。
中華民國刑法第二百十條
（偽造變造私文書罪）
偽造、變造私文書，足以生損害於公眾或他人者，處五年以下有
期徒刑。
中華民國刑法第二百十六條
（行使偽造變造或登載不實之文書罪）
行使第二百十條至第二百十五條之文書者，依偽造、變造文書或
登載不實事項或使登載不實事項之規定處斷。
附表
 ┌─┬──────┬──────┬─────┬────────────┐
 │編│  票據號碼  │發票日      │票面金額（│主文                    │
 │號│            │            │新臺幣）  │                        │
 ├─┼──────┼──────┼─────┼────────────┤
 │1 │ AT0000000  │96.08.15    │84,000    │甲○○犯偽造有價證券罪，│
 │  │            │            │          │處有期徒刑壹年捌月，附表│
 │  │            │            │          │編號一之支票沒收。      │
 ├─┼──────┼──────┼─────┼────────────┤
 │2 │ AT0000000  │96.09.15    │84,000    │甲○○犯偽造有價證券罪，│
 │  │            │            │          │處有期徒刑壹年捌月，附表│
 │  │            │            │          │編號二之支票沒收。      │
 ├─┼──────┼──────┼─────┼────────────┤
 │3 │ AT0000000  │96.10.15    │84,000    │甲○○犯偽造有價證券罪，│
 │  │            │            │          │處有期徒刑壹年捌月，附表│
 │  │            │            │          │編號三之支票沒收。      │
 ├─┼──────┼──────┼─────┼────────────┤
 │4 │ AT0000000  │96.11.15    │84,000    │甲○○犯偽造有價證券罪，│
 │  │            │            │          │處有期徒刑壹年捌月，附表│
 │  │            │            │          │編號四之支票沒收。      │
 ├─┼──────┼──────┼─────┼────────────┤
 │5 │ AT0000000  │96.12.15    │84,000    │甲○○犯偽造有價證券罪，│
 │  │            │            │          │處有期徒刑壹年捌月，附表│
 │  │            │            │          │編號五之支票沒收。      │
 ├─┼──────┼──────┼─────┼────────────┤
 │6 │ AT0000000  │97.01.15    │42,000    │甲○○犯偽造有價證券罪，│
 │  │            │            │          │處有期徒刑壹年捌月，附表│
 │  │            │            │          │編號六之支票沒收。      │
 ├─┼──────┼──────┼─────┼────────────┤
 │7 │ AT0000000  │96.06.05    │50,000    │甲○○犯偽造有價證券罪，│
 │  │            │            │          │處有期徒刑壹年捌月，附表│
 │  │            │            │          │編號七之支票沒收。      │
 ├─┼──────┼──────┼─────┼────────────┤
 │8 │ AT0000000  │96.06.20    │50,000    │甲○○犯偽造有價證券罪，│
 │  │            │            │          │處有期徒刑壹年捌月，附表│
 │  │            │            │          │編號八之支票沒收。      │
 ├─┼──────┼──────┼─────┼────────────┤
 │9 │ AT0000000  │96.07.15    │67,000    │甲○○犯偽造有價證券罪，│
 │  │            │            │          │處有期徒刑壹年捌月，附表│
 │  │            │            │          │編號九之支票沒收。      │
 ├─┼──────┼──────┼─────┼────────────┤
 │10│ AT0000000  │96.07.28    │10,000    │甲○○犯偽造有價證券罪，│
 │  │            │            │          │處有期徒刑壹年捌月，附表│
 │  │            │            │          │編號十之支票沒收。      │
 ├─┼──────┼──────┼─────┼────────────┤
 │11│ AT0000000  │96.09.18    │40,000    │甲○○犯偽造有價證券罪，│
 │  │            │            │          │處有期徒刑壹年捌月，附表│
 │  │            │            │          │編號十一之支票沒收。    │
 ├─┼──────┼──────┼─────┼────────────┤
 │12│ AT0000000  │96.07.09    │450,000   │甲○○犯偽造有價證券罪，│
 │  │            │            │          │處有期徒刑壹年捌月，附表│
 │  │            │            │          │編號十二之支票沒收。    │
 ├─┼──────┼──────┼─────┼────────────┤
 │13│ AT0000000  │96.07.15    │57,000    │甲○○犯偽造有價證券罪，│
 │  │            │            │          │處有期徒刑壹年捌月，附表│
 │  │            │            │          │編號十三之支票沒收。    │
 ├─┼──────┼──────┼─────┼────────────┤
 │14│ AT0000000  │96.07.15    │300,000   │甲○○犯偽造有價證券罪，│
 │  │            │            │          │處有期徒刑壹年捌月，附表│
 │  │            │            │          │編號十四之支票沒收。    │
 ├─┼──────┼──────┼─────┼────────────┤
 │15│ AT0000000  │96.08.10    │13,000    │甲○○犯偽造有價證券罪，│
 │  │            │            │          │處有期徒刑壹年捌月，附表│
 │  │            │            │          │編號十五之支票沒收。    │
 ├─┼──────┼──────┼─────┼────────────┤
 │16│ AT0000000  │96.11.30    │40,000    │甲○○犯偽造有價證券罪，│
 │  │            │            │          │處有期徒刑壹年捌月，附表│
 │  │            │            │          │編號十六之支票沒收。    │
 └─┴──────┴──────┴─────┴────────────┘


司法院資訊處製作；財團法人民間司法改革基金會備份。
